臺灣桃園地方法院刑事判決　　　　　　　96年度訴字第1291號
公　訴　人　台灣桃園地方法院檢察署檢察官
被　　　告　甲○○
　　　　　　　　　　（現羈押在台灣桃園看守所）
上列被告因違反毒品危害防制條例案件，經檢察官追加起訴（96
年度毒偵字第1428號），本院裁定改依簡式審判程序，茲判決如
下：
    主  文
甲○○施用第一級毒品，累犯，處有期徒刑拾月，減為有期徒刑
伍月，如易科罰金，以新台幣壹仟元折算壹日。扣案如附表一編
號1 所示之物，沒收銷燬；扣案如附表一編號2 所示之物，沒收
。
    理  由
一、甲○○前曾於民國92年間因施用毒品案件，經本院以92年度
    毒聲字第646 號裁定送觀察、勒戒，於92年3 月2 日入勒戒
    處所，嗣因認有繼續施用傾向，經本院以92年度毒聲字第10
    86號裁定令入戒治處所施以強制戒治，復經本院以92年度毒
    聲字第2655號裁定停止戒治，於92年10月15日出所，於93年
    4 月1 日保護管束期滿執行完畢，並經台灣桃園地方法院檢
    察署檢察官於93年5 月25日以93年度戒毒偵字第119 、120
    號為不起訴處分確定；於92年間因妨害自由案件，經本院以
    92年度訴字第922 號判決判處有期徒刑7 月確定；於94年間
    因違反毒品危害防制條例案件，經本院以94年度簡字第232
    號判決分別判處有期徒刑6 月、4 月，並定應執行有期徒刑
    10月確定；上開各罪接續執行，於94年5 月22日入監執行，
    於95年7 月7 日縮短刑期假釋出監，於95年8 月2 日縮刑期
    滿，假釋未經撤銷，未執行之刑以已執行論（構成累犯）。
    詎甲○○仍不知悔改，明知海洛因係毒品危害防制條例所稱
    之第一級毒品，不得非法持有及施用，竟基於施用第一級毒
    品海洛因之犯意，於96年2 月22日晚間8 時許，在桃園縣蘆
    竹鄉山鼻村2 鄰蕃子厝13號住處，以注射針筒施用海洛因1
    次。嗣於96年2 月23日凌晨1 時許，在桃園縣桃園市○○路
    與同安街口為警查獲，並扣得如附表一所示之物，及與本案
    無關如附表二所示之物。
二、案經桃園縣政府警察局桃園分局報請台灣桃園地方法院檢察
    署檢察官偵查後追加起訴。
    理  由
一、按刑事訴訟法第273 條之1 第1 項規定除被告所犯為死刑、
    無期徒刑、最輕本刑為3 年以上有期徒刑之罪或高等法院管
    轄第一審案件者外，於審判期日前之程序進行中，被告先就
    被訴事實為有罪之陳述時，審判長得告知被告簡式審判程序
    之旨，並聽取當事人、代理人、辯護人及輔佐人之意見後，
    裁定進行簡式審判程序。經查，本件被告甲○○被訴違反毒
    品危害防制條例案，非前開不得進行簡式審判程序之案件，
    經被告於本院審理時就被訴事實為有罪之陳述，且經本院告
    知被告簡式審判程序之旨，聽取被告及檢察官之意見後，爰
    依上開刑事訴訟法第273 條之1 第1 項之規定，當庭裁定改
    依簡式審判程序審判之，合先敘明。
二、上開犯罪事實，業經被告於本院審理中坦承不諱，且被告於
    96年2 月23日凌晨4 時許為警採集尿液送請台灣檢驗科技股
    份有限公司以EIA 酵素免疫分析法為初步檢驗，復以GC/MS
    氣相層析/ 質譜儀法為確認檢驗結果，確呈可待因、嗎啡陽
    性反應（可待因、嗎啡為海洛因代謝物質），有該公司濫用
    藥物尿液檢驗報告及桃園縣政府警察局桃園分局被採尿人姓
    名編號對照表各1 紙附卷可稽（見台灣桃園地方法院檢察署
    96年度毒偵字第1428號偵查卷第57、39頁）。又扣案如附表
    一編號1 所示之物，經法務部調查局鑑定結果，確含有第一
    級毒品海洛因成分，有該局96年4 月14日調科壹字第096230
    33040 號鑑定書1 紙附卷可稽（見臺灣桃園地方法院檢察署
    96年度毒偵字第1428號偵查卷第61頁）。按海洛因經注射入
    人體後，約百分之80於24小時內自尿中排出，一般而言，尿
    液中能否驗出嗎啡陽性與其投與量、投與途徑、採尿時間、
    個人體質及檢驗方法之靈敏度有關，國外曾有文獻報導注射
    6 毫克之海洛因鹽酸鹽，其代謝物嗎啡之平均可檢出時限約
    為26小時，此有行政院衛生署藥物食品檢驗局81年9 月8 日
    81藥檢壹字第8114885 號函可按。且以氣相層析質譜分析法
    作藥物及其代謝產物之定性及定量分析檢驗者，幾乎不會有
    偽陽性反應產生，亦即如尿液中未含有煙毒之反應者，即不
    可能產生因藥物所引起之偽陽性反應；此為毒品檢驗學之常
    規，亦為本院辦理相關違反毒品危害防制條例案件所知悉，
    是以上開檢驗結果當足以認定為真實而堪予採信。被告曾於
    92年間因施用毒品案件，經本院以92年度毒聲字第646 號裁
    定送觀察、勒戒，於92年3 月2 日入勒戒處所，嗣因認有繼
    續施用傾向，經本院以92年度毒聲字第1086號裁定令入戒治
    處所施以強制戒治，復經本院以92年度毒聲字第2655號裁定
    停止戒治，於92年10月15日出所，於93年4 月1 日保護管束
    期滿執行完畢，並經台灣桃園地方法院檢察署檢察官於93年
    5 月25日以93年度戒毒偵字第119 、120 號為不起訴處分確
    定，有台灣桃園地方法院檢察署全國施用毒品案件紀錄表、
    受觀察勒戒人毒品及前科紀錄簡列表、台灣高等法院被告前
    案紀錄表在卷為憑，其於5 年內再犯本件施用第一級毒品之
    罪，事實已臻明確。被告自白應與事實相符，堪予採信。本
    件事證明確，被告犯行堪予認定，應依法論科。
三、核被告甲○○為，係犯毒品危害防制條例第10條第1 項之施
    用第一級毒品罪。其持有第一級毒品之低度行為，為其施用
    毒品之高度行為所吸收，不另論罪。再按「刑法上集合犯，
    係指行為之本質上，具有反覆、延續實行複次作為之特徵，
    經立法特別歸類，使成獨立之犯罪構成要件行為態樣，故雖
    有複次作為，仍祇成立一罪。又所稱接續犯，係指數個在同
    時同地或密切接近之時地，侵害同一法益之行為，因各舉動
    之獨立性極為薄弱，社會通念認為無法強行分開，乃將之包
    括視為一個行為之接續進行，給予單純一罪之刑法評價。此
    種實質上一罪之集合犯及接續犯，與裁判上一罪之連續犯，
    其相異者，係在於連續犯侵害同一法益之數行為，各具獨立
    性，客觀上並認為其間存有時間上之差距，乃認係出於一個
    概括之犯意，為期訴訟經濟，擬制為一罪。95年7 月1 日起
    施行之修正刑法，已將連續犯及其性質類似之常業犯規定悉
    予刪除，考其立法旨趣，係因對於多次原可獨立評價之行為
    ，僅論以一罪，不無鼓勵犯罪之嫌，亦與國民對於法律之感
    情相悖。是就集合犯及接續犯之觀念，於判斷時，自不能無
    限擴張，除仍應受社會通念之支配外，尤應注意其公平性、
    合理性，使與經驗法則、論理法則及比例原則等一般法律適
    用之原理原則相適合，否則即與上揭修法精神不符。」最高
    法院著有96年度台上字第787 號判決意旨參照。查「施用毒
    品罪，在修正刑法於95年7 月1 日施行前，無論實務與理論
    ，一向認為施用完畢，其犯罪即屬成立，基於概括犯意，多
    次施用同級毒品，認係成立連續犯，從無依接續犯或常習犯
    、集合犯所謂包括一罪論處之例，則95年7 月1 日起刑法連
    續犯規定刪除後，多次施用同級毒品，自應併合處罰。」最
    高法院著有96年度台上字第1195號判決意旨參照（另如最高
    法院96年度台上字第814 號、96年度台上1462號、96年度台
    上字第1624號判決均係被告上訴主張其多次施用第一級毒品
    海洛因之犯行，有集合犯實質上一罪關係云云，而經最高法
    院駁回上訴之例）。又參酌行政院衛生署管制藥品管理局92
    年1 月28日管檢字第113371號關於施用海洛因之函示：一般
    而言約經7 至10天海洛因之戒斷症狀會漸緩和，若經2 至3
    個月未曾吸食，戒斷症狀應不再發生，惟吸食海洛因者不論
    在生理或心理上都會對海洛因產生強烈的渴求與依賴，即使
    長期停止使用，往往因為心理上的渴藥性而再度吸食等語；
    另該局93年12月22日管宣字第0930012251號函示：長期使用
    海洛因會產生耐藥性及心理、生理依賴性，即需增加劑量才
    可達到主觀上相同效果，一旦停止使用，除產生戒斷反應外
    ，心理的渴藥性是吸毒者最難克服的問題；又所謂心理依賴
    性是對自己個人已習慣事情的一種需要或渴求，成癮者在戒
    毒成功若回到以往吸毒的場所，或遇到以往共同吸毒的朋友
    ，則雖對嗎啡類藥物已無生理依賴性，仍很容易再度使用，
    此為心理依賴性所造成等語，則由上開函示所述，在一定時
    間停止施用海洛因後，戒斷症狀即可不再發生，而施用海洛
    因者亦多僅係因心理上之因素而再度使用，顯見施用毒品本
    質上並無具有反覆、延續實行之特徵，且施用毒品罪之構成
    要件並無預定行為人須反覆實施數個同種類行為始能成立該
    罪。查被告固曾於95年7 月以後多次因施用毒品而為警查獲
    （最近1 次係因分別於95年11月19日、95年12月18日、95年
    12月27日施用海洛因犯行經本院以96年度訴字第812 號判決
    確定），惟被告於本院審理時即陳稱：「（本次為何施用海
    洛因？）因為朋友有帶海洛因說要用，我就跟朋友買了施用
    。」、「（為何一再施用海洛因？）跟家裡的人處得不好，
    心情不好。」、「（是否可以戒除毒癮？）可以。」、「（
    若不施用，是否會有任何戒斷症狀？）不會。」等語（見本
    院96年8 月21日簡式審判筆錄第4 頁），顯見被告係因戒毒
    決心並未堅定而一再施用毒品，主觀上已非出於單一犯意，
    且並未時間緊接一再施用（又參酌被告本件施用毒品時間，
    詎最近1 次犯行間隔接近2 個月，時間上並非接續），是自
    無集合犯或接續犯之適用，一併敘明。被告前曾於92年間因
    妨害自由案件，經本院以92年度訴字第922 號判決判處有期
    徒刑7 月確定；於94年間因違反毒品危害防制條例案件，經
    本院以94年度簡字第232 號判決分別判處有期徒刑6 月、4
    月，並定應執行有期徒刑10月確定；上開各罪接續執行，於
    94年5 月22日入監執行，於95年7 月7 日縮短刑期假釋出監
    ，於95年8 月2 日縮刑期滿，假釋未經撤銷，未執行之刑以
    已執行論，有台灣桃園地方法院檢察署刑案資料查註紀錄表
    、台灣高等法院被告前案紀錄表在卷為憑，其前受有期徒刑
    之執行完畢，於5 年以內故意再犯本件有期徒刑以上之罪，
    為累犯，應依刑法第47條第1 項規定，加重其刑。爰審酌被
    告施用毒品，戕害自身身心，前已經觀察、勒戒、強制戒治
    處分乃至有期徒刑之執行，仍無戒除毒癮之決心，及持有毒
    品之數量、惟犯罪後尚能坦承犯行，尚有悔意及其犯罪動機
    、手段等一切情狀，量處如主文所示之刑。又按中華民國96
    年罪犯減刑條例業於96年7 月16日施行，查本件被告上開犯
    行係在96年4 月24日前，爰依中華民國96年罪犯減刑條例第
    2 條第1 項第3 款，減其刑期2 分之1 ，並依同條例第9 條
    、刑法第41條第1 項前段，諭知易科罰金折算標準，以示儆
    懲。又中華民國96年罪犯減刑條例第5 條雖規定：「本條例
    施行前，經通緝而未於中華民國96年12月31日以前自動歸案
    接受偵查、審判或執行者，不得依本條例減刑。」則如係於
    本條例施行後，始因逃匿而通緝者，即不適用上開條例第5
    條規定（最高法院81年度台非字第67號判決同此見解）。查
    本件被告雖經本院於96年7 月31日發佈通緝，而於96年8 月
    3 日經緝獲到案，惟其既係於中華民國96年罪犯減刑條例施
    行後始遭通緝，不適用上開條例第5 條規定，自仍應依該條
    例減刑，一併敘明。扣案如附表一編號1 所示之物，因海洛
    因為第一級毒品，應依毒品危害防制條例第18條第1 項前段
    規定，不問屬於犯人與否，諭知沒收銷燬之。至扣案如附表
    一編號2 所示之物，則係屬被告所有，業據被告於本院審理
    時供明，而供其包裝所持有之第一級毒品海洛因所用之物，
    爰併依刑法第38條第1 項第2 款之規定，予以宣告沒收。扣
    案如附表二所示之物，與本案無關，自不宣告沒收。
據上論斷，應依刑事訴訟法第273 條之1 第1 項、第299 條第1
項前段，毒品危害防制條例第10條第1 項、第18條第1 項前段，
刑法第11條前段、第47條第1 項、第38條第1 項第2 款、第41條
第1 項前段，中華民國96年罪犯減刑條例第2 條第1 項第3 款、
第7 條、第9 條，判決如主文。
本案經檢察官嵇珮晶到庭執行職務。
中　　華　　民　　國　　96　　年　　8 　　月　　30　　日
                  刑事第一庭    法　官　 鄭吉雄
以上正本證明與原本無異。
如不服本判決，應於判決送達後10日內向本院提出上訴狀（應附
繕本），其未敘述上訴理由者，應於上訴期間屆滿後20日內補提
理由書狀於本院，上訴於臺灣高等法院。
　　　　　　　　　　　　　　　  書記官   劉宗源
中　　華　　民　　國　　96　　年　　9 　　月　　3 　　日
附表一：
┌──┬───────────────┬───────┐
│編號│    扣  案  物  品  名  稱    │  備     註   │
├──┼───────────────┼───────┤
│ 1  │第一級毒品海洛因7 包（合計淨重│              │
│    │3.94克，純度35.46％，純質淨重 │              │
│    │1.40公克）。                  │              │
├──┼───────────────┼───────┤
│ 2  │包裝如附表一編號1 所示海洛因之│              │
│    │塑膠包裝袋7 個                │              │
└──┴───────────────┴───────┘
附表二：
┌──┬───────────────┬───────┐
│編號│    扣  案  物  品  名  稱    │  備     註   │
├──┼───────────────┼───────┤
│ 1  │吸食器1個                     │與本案無關    │
└──┴───────────────┴───────┘
